臺灣新北地方法院民事裁定
111年度小上字第155號
上  訴  人  李稚康  



被上訴人    台新國際商業銀行股份有限公司

法定代理人  尚瑞強  



上列當事人間請求清償借款事件，上訴人對於中華民國111年3月
8日本院板橋簡易庭111年度板小字第3308號第一審判決提起上訴
，本院裁定如下：
    主  文
上訴駁回。
第二審訴訟費用新臺幣1,500元由上訴人負擔。
    理  由
一、按對於小額程序第一審判決之上訴，非以其違背法令為理由
    ，不得為之，民事訴訟法第436條之24第2項定有明文，其所
    謂違背法令，依同法第436條之32第2項準用第468條、第469
    條第1至第5款之規定，係指判決不適用法規或適用法規不當
    、判決法院之組織不合法、依法律或裁判應迴避之法官參與
    裁判、法院於權限之有無辨別不當或違背專屬管轄之規定、
    當事人於訴訟未經合法代理、違背言詞辯論公開之規定者而
    言。至於第469條第6款所定「判決不備理由或理由矛盾者」
    ，則不在準用之列（蓋小額訴訟程序之判決書得僅記載主文
    ，而就當事人有爭執事項，僅於必要時得加註理由要領而已
    (民事訴訟法第436條之18第1項參照)，故小額事件之上訴程
    序，並不得以「判決不備理由或理由矛盾」為由，指摘原判
    決為違背法令，併此敘明。）。又依同法第436條之25規定
    ，上訴狀內應記載上訴理由，表明原判決所違背之法令及其
    具體內容，暨依訴訟資料可認為原判決有違背法令之具體事
    實。是當事人以小額程序之第一審判決違背法令為理由提起
    上訴時，就原判決如何不適用法規或適用法規不當，其上訴
    狀或理由書應有具體之指摘，並揭示該法規之條項或其內容
    ，若係成文法以外之法則，應揭示該法則之旨趣，倘為司法
    院解釋，則應揭示該解釋之字號或其內容，如依民事訴訟法
    第469條第1款至第5款所列各款事由提起上訴者，其上訴狀
    或理由書應揭示合於該條款之事實，若小額程序上訴人之上
    訴狀或理由書未依上述方法表明者，自難認已對原判決之違
    背法令有具體之指摘，其上訴即不合法。次按當事人於第二
    審程序不得提出新攻擊或防禦方法。但因原法院違背法令致
    未能提出者，不在此限，民事訴訟法第436條之28亦有明定
    。另依民事訴訟法第436條之32第2項準用同法第471條第1項
    之上訴法律審（第三審）之規定，小額程序之上訴人若未於
    提起上訴後20日內提出如上所述之合法上訴理由書於第二審
    法院，第二審法院無庸命其補正，即得依同法第436條之32
    第2項準用同法第444條第1項前段之規定，逕以裁定駁回之
    。
二、本件上訴人係對於小額訴訟之第一審判決提起上訴，核其上
    訴理由略以：原審未將上訴人有利之證據部分，即傳訊被上
    訴人經辦及負責主管釐清案件始末，對上訴人造成損害。原
    審提到民國110年5月1日就沒按時繳納，可能有誤會，因為
    上訴人處之帳戶明細可查知於同年月12日有轉帳支付新臺幣
    （下同）3,333元。且在制式合約上，被上訴人以1期未繳視
    同債務全部到期，可能也是看法不同，因為在催繳中應該照
    一般算法即超過2期才會視同違約，基此，被上訴人在7月15
    日已將全部款項轉帳回去，有存款明細表可稽，故上訴人到
    被上訴人中山北路總行問過經辦張亦揚及主管黃先生，通過
    電話表示只要繼續扣款順利就不會提起訴訟，然被上訴人卻
    逕不合理的提起民事訴訟，因為被上訴人為經濟強勢者，對
    經濟弱勢者提出要求，經濟弱勢者沒有太多選擇只能簽字認
    同，但被上訴人錢都拿去，至今也繼續扣錢，上訴人何以要
    清償全部債務。上訴人是根據勞工紓困貸款所貸的款項，有
    保經公司承保，該公司張小姐也說應不會視同全部到期，故
    被上訴人才有撤回起訴之意，上訴人不肯之原因為上訴人訴
    訟代理人認為被上訴人是故意使其子產生信用不良，在其以
    後人生道路上就會很難走動。關於裁判是否有違背法令部分
    ，上訴人只能表示，上訴人有利證據已提出，請求傳訊被上
    訴人調查經辦是否有承諾此事不再追究，原審未就此部分提
    出相關措施，上訴人認為有瑕疵，故請求上訴。被上訴人至
    今要求給付5萬3,673元，惟目前上訴人欠帳僅5萬1,422 元
    ，金額根本不對。不能因被上訴人是財團，對經濟弱勢者予
    取予求，故上訴人上訴請求傳訊被上訴人中山北路總行大廳
    之協理傅月玲、經辦張亦揚及其主管黃先生。綜上所述，爰
    依法提起上訴，請求廢棄原判決等語。　　　
三、經查，本件上訴人係對於小額訴訟程序之第一審判決提起上
    訴，惟依其上訴狀所載內容，不過係就原審判決之證據取捨
    、認定事實之職權行使，指摘其為不當，而並未具體指出原
    審判決有如何違背法令情事，更未指明原審判決所違反之法
    令條項或其內容，以及依訴訟資料有何判決違背法令之具體
    事實（本件上訴人於原審並未聲請傳訊證人，原判決認定上
    訴人未能舉證證明其曾與被上訴人員工達成繼續保有分期清
    償利益等情，難認判決違背法令。又依民事訴訟法第436條
    之28規定，第二審程序原則上並不得提出新攻擊或防禦方法
    ，故上訴人於提起上訴後，為傳訊證人之聲請，難認有據。
    另確定終局判決之事實審言詞辯論終結後所發生之新事實，
    既非該確定判決之法院審判範圍，自非既判力所及。本件原
    審於111年2月15日言詞辯論終結，上訴人於言詞辯論終結後
    所為清償，並非既判力所及，附此敘明。），揆諸首揭法文
    ，自不得謂已合法表明上訴理由。從而，本件上訴，顯難認
    為合法，自應予駁回。
四、本件第二審訴訟費用1,500元，應由上訴人負擔，爰確定如
    主文第2 項所示。　　
五、據上論結，本件上訴為不合法，依民事訴訟法第436條之32
    第1項、第2項、第444條第1項前段、第436條之19第1項、第
    95條、第78條，裁定如主文。
中    華    民    國   111    年     9    月    16    日
                  民事第六庭    審判長法　官　許瑞東
                                      法　官　許映鈞
                                      法　官　黃信滿
以上正本係照原本作成。
本裁定不得抗告。
中    華    民    國   111    年     9    月    16    日
                                      書記官　黃曉妏